臺灣臺北地方法院刑事判決　　　　　　　　　　　　九十年度訴字第一三九號
　　公　訴　人　臺灣臺北地方法院檢察署檢察官
　　被　　　告　己○○
　　選任辯護人　馬金生
右列被告因貪污等案件，經檢察官提起公訴（八十九年度偵緝字第七三二號），本院
判決如左：
    主  文
己○○連續侵占公有財物，處有期徒刑拾壹年。褫奪公權伍年。
貪污所得新台幣參拾陸萬玖仟元應予追繳。
    事  實
一、己○○於民國（下同）七十一年至八十二年間，在台北市政府建設局第一科擔任
    約僱人員，負責收取業者無照營業違規罰鍰之業務，為依據法令從事公務之人員
    ，竟意圖為自己不法之所有，且基於概括之犯意，自八十年六月起至八十二年元
    月止，連續將其所承辦、收取如附表所示之商業罰鍰共十三份，總計新台幣（下
    同）三十六萬九千元，利用職務之便，將上開公有財物予以侵占入己；又明知如
    附表所示之十三份罰鍰單據業經繳納並未作廢，竟在其職務上掌管及製作之「台
    北市政府建設局第一科使用收入憑證月報表」上，將之虛偽填報作廢登載不實，
    以掩飾上開侵占犯行，再持以行使繳回台北市政府建設局，足以生損害於如附表
    所示之繳款人及台北市政府建設局對繳納商業罰鍰管理之正確性。
二、案經法務部調查局北部地區機動工作組報告台灣台北地法院檢察署檢察官偵查起
    訴。
    理  由
一、訊據被告己○○矢口否認右揭犯行，辯稱：伊所承辦之業務為核發營利事業登記
    證及做違規罰鍰之月報表，收受違規罰鍰並非其業務，僅有時承辦人忙不過來時
    會幫忙收取罰鍰，但並無侵占之事實云云。惟查：被告當時於上述時間係擔任第
    十號櫃檯，其業務確有包括收受違規罰鍰之事實，業據當時擔任被告主管之科長
    甲○○及同事乙○○到庭證述明確，被告辯稱收取違規罰鍰非其業務云云，已不
    可採。又證人即本件罰鍰繳納人丙○○、戊○○、庚○○等人於調查局北部地區
    機動工作組詢問時均證稱：伊確已至台北市政府建設局繳納罰鍰等語。參以如附
    表所示之商業登記罰鍰單據共十三份，經與臺北市政府財政局之使用收入憑證月
    報表核對，均已作廢，有臺北市政府財政局八十三年八月十九日八三北市財一字
    第二五一○七號函附卷可考，並有如附表所示之臺北市政府罰鍰收據、罰鍰繳核
    、罰鍰存查共十三份及台北市政府建設局第一科九月、十月使用收入憑證月報表
    共七紙附卷可稽。被告上開所辯，顯係卸責之詞，不足採信。本件事證明確，被
    告罪行堪予認定。
二、核被告侵占職務上所掌管之公有財物，所為係犯貪污治罪條例第四條第一項第一
    款之侵占公有財物罪。按貪污治罪條例已於八十五年十月二十三日修正，且刑度
    較舊法為輕。被告犯罪後之法律業已變更，依刑法第二條從新從輕之規定，應適
    用最有利於被告之新修正之貪污治罪條例第四條第一項第一款論處。又被告於其
    職務上掌管及製作之「台北市政府建設局第一科使用收入憑證月報表」上，將罰
    鍰單據虛偽填報作廢登載不實，以掩飾侵占犯行，再持以行使繳回台北市政府建
    設局，足以生損害於如附表所示之繳款人及台北市政府建設局對繳納商業罰鍰管
    理之正確性，所為係犯刑法第二百十六條、第二百十四條之行使公務員職務上登
    載不實文書罪。其公務員職務上登載不實文書之低度行為應為行使之高度行為所
    吸收，不另論罪。被告前後多次侵占公有財物及行使公務員職務上登載不實文書
    行為，均時間緊接，所犯係構成要件相同之罪名，顯係出於概括犯意所為，為連
    續犯，均應依刑法第五十六條之規定以一罪論，並加重其刑。所犯上開二罪間有
    方法與結果之牽連關係，應從一重之侵占公有財物罪處斷。爰審酌被告之素行，
    犯罪之手段，犯後猶飾詞狡辯，不知悔悟，且先後侵占公款計達三十六萬九千元
    ，情節非屬輕微等一切情狀，量處如主文所示之刑。
三、再被告係犯貪污治罪條例之罪，經宣告有期徒刑以上之刑，應依同條例第十六條
    之規定，宣告褫奪公權。再被告貪污所得三十六萬九千元，應依貪污治罪條例第
    十條第一項前段追繳。
四、據上論斷，應依刑事訴訟法第二百九十九條第一項前段，貪污治罪條例第四條第
    一項第一款、第十條第一項前段、第十六條，刑法第二條第一項前段、第十一條
    前段、第五十六條、第二百十六條、第二百十四條、第五十五條，判決如主文。
本案經檢察官丁○○到庭執行職務
中    華    民    國      九十一    年      五        月    二十      日
                                      臺灣臺北地方法院刑事第二庭
                                          法  官  曾  正  龍
右正本證明與原本無異。
如不服本判決，應於判決送達後十日內，向本院提出上訴狀。
                                          書記官  彭  自  青
中    華    民    國      九十一    年      六        月    十四      日
附錄法條：貪污治罪條例第四條第一項第一款、，刑法第二百十六條、第二百十四條
貪污治罪條例第四條
有左列行為之一者，處無期徒刑或十年以上有期徒刑，得併科新台幣一億元以下罰金
：
一、竊取或侵占公用或公有器材、財物者。
二、藉勢或藉端勒索、勒徵、強占或強募財物者。
三、建築或經辦公用工程，或購辦公用器材、物品，浮報價額數量，收取回扣或有其
    他舞弊情事者。
四、以公用運輸工具裝運違禁物品或漏稅物品者。
五、對於違背職務之行為，要求期約或收受賄賂或其他不正利益者。
前項第一款至第四款之未遂犯罰之。
刑法第二百十六條
行使第二百十條至第二百十五條之文書者，依偽造、變造文書或登載不實事項或使登
載不實事項之規定處斷。
刑法第二百十四條
明知為不實之事項，而使公務員登載於職務上所掌之公文書，足以生損害於公眾或他
人者，處三年以下有期徒刑、拘役或五百元以下罰金。
